【裁判字號】    92,聲再,31
【裁判日期】    920317
【裁判案由】    聲請再審
【裁判全文】
臺灣高等法院刑事裁定                              九十二年度聲再字第三一號
    再審聲請人
    即受判決人  甲○○
右列聲請人因殺人案件，對於本院八十七年度上重更（一）字第八三號（即最高法院
八十八年度台上字第二五一九號），中華民國八十八年三月二日確定判決（臺灣板橋
地方法院八十六年度重訴字第十五號、臺灣板橋地方法院檢察署八十六年度偵字第三
五九一、三六三二、四六０四號），聲請再審，本院裁定如左：
    主  文
再審之聲請駁回。
    理  由
一、按有罪之判決確定後，有因發見確實之新證據，足認受有罪判決之人應受無罪、
    免訴、免刑或輕於原判決所認罪名之判決，為受判決人之利益，得聲請再審，刑
    事訴訟法第四百二十條第一項第六款定有明文。所謂發見確實之新證據，係指就
    該新證據之本身作形式觀察，毋須經調查程序，顯然可認為足以動搖原確定之判
    決，且該證據於當時已存在，只為法院及當事人所不知，迨判決後始行發現之情
    形而言。如聲請人提出之證據，不足以推翻原確定判決所憑之證據者，均非上開
    所謂確實之新證據，且該新証據，係指當時已經存在而發見在後或審判時未經注
    意之証據，且能證明原確定判決所認定之事實為錯誤而言，最高法院四十年台抗
    字第二號、四十九年台抗字第七十二號、三十五年特抗字第二一號著有判例，可
    資參照。
二、聲請意旨略稱：本件起訴書係認定再審聲請人即受判決人甲○○因曾於被害人杜
    立智所經營址設台北縣樹林鎮○○路一五五號之巨星泰式料理餐廳喝酒時，因口
    角遭杜立智及泰國籍客人毆打，汽車遭砸損，車內鑰匙亦被取走，因對杜立智心
    生怨恨，遂對其友何俊賢倡議對杜立智加以報復等情，係以共同被告何俊賢、證
    人謝大台、孟玩萍等人之陳述為主要論據，惟：（一）、聲請人於八十六年四月
    二日在第一審提出之「自白（一）狀」中所陳：聲請人於八十六年一月十日在巨
    星餐廳消費，係在三樓與泰籍男客人發生爭吵，固屬非虛，但當時老闆係在一樓
    ，其與泰國籍人爭執之事，早已不掛念，只想找回鑰匙云云。原審依聲請人八十
    六年六月六日狀載聲請傳訊證人結果，證人即該餐廳服務生孟玩萍於一審審理中
    具結證稱：「我有看到他（指聲請人）與泰國籍客人吵架」、「（問：當天（指
    八十六年一月十日）甲○○有被杜立智欺負﹖）沒有」等語，謝大台亦證稱：「
    沒有看到杜立智打他或罵他（指甲○○）」、「我碰到胡某時，胡某向我道歉，
    說他不知是我的車」等語，均屬實在。從而上開起訴書所載事實，及共同被告何
    俊賢所供：（甲○○為何要去找餐廳老闆？）甲○○說他被老闆打，老闆是泰國
    人，他沒有提到其他人打他等詞，即確為不實。依證人孟玩萍及謝大台同日之供
    詞，足見聲請人八十六年四月二日自白(一)狀所載一月十日在巨星餐廳與同樣在那
    消費泰國人吵架全情˙˙˙當時跟泰國人在三樓吵架時，老闆還在一樓，該二位
    泰國人在餐廳口往我衝時，老闆在哪裡，我不知道，老闆根本沒參與。跟泰國人
    吵架和車門毀損的事，我早已不掛意，只心切想找鑰匙回來云云，確屬真正。故
    聲請人並無置杜立智於死之殺人動機。原審判決理由竟杜撰說：「被告甲○○確
    曾再該（巨星）餐廳三樓與泰籍客人發生鬥毆，其車內之鑰匙亦遭人取走應屬實
    情˙˙˙似此情形，以被告甲○○主觀之臆測，認係餐廳負責人（杜立智）指使
    他人所為，亦不違情理˙˙˙因此，其心生忿恨，頓萌報復之心，亦屬事理之常
    」云云，暨最高法院八十八年度台上字第二五一九號判決所指：「胡某（指甲○
    ○）既在杜某（指杜立智）餐廳被毆辱，不免在主觀上遷怒於杜某，臆測杜某指
    示他人所為致萌殺害報復之動機」等語，均萬分不服，原審對聲請人於第一審據
    實提出之「自白（一）狀」所載內容，均不予採憑，亦不說明不採之理由，此有
    利於聲請人之陳詞，既屬實在，即屬再審之新證據，爰依刑事訴訟法第四百二十
    條第一項第六款之規定，聲請再審云云，並提出台灣板橋地方法院檢察署起訴書
    影本、「自白（一）狀」影本、第一審五月十四日、七月十六日訊問筆錄影本、
    八十六年六月六日「詳細聲請傳證人等狀」影本各一份為證。
三、經查，本件原確定判決認定聲請人涉有殺人犯行，除依據聲請人於歷次偵審中所
    供伊與共同被告何俊賢共同在臺北縣樹林鎮○○街○○路口，將被害人挾持進入
    車內，繞行臺北縣新莊市、林口鄉等處，其間再以鐵絲綁住，致遭何俊賢持刀砍
    殺並以鐵絲勒頸死亡，再共同將被害人屍體欲載往花蓮棄屍，途中為警攔車發現
    等情，已詳述所憑之證據及認定之理由，而證人孟玩萍、謝大台二人雖於第一審
    證稱未見被害人與聲請人吵架或毆打聲請人云云，然依二人之供詞足認被告曾在
    餐廳三樓與泰籍客人發生鬥毆，車內鑰匙亦遭人取走，應認屬實，聲請人因而心
    生忿恨，萌圖報復，並於主觀上認係老闆杜立智所唆使，以及該二證人之證詞仍
    不足以否定聲請人之殺人動機，均已在判決理由欄中詳述，則該二證人之證言既
    經原審法院審酌，即非當時已存在而未發見之新證據，無足以動搖原確定判決甚
    明，至聲請人於第一審所提出之「自白(一)狀」及「詳細聲請傳證人」等狀，要係
    聲請人個人對審理法院請求調查證據之表示與意見，均非發現在後，或審判時未
    經注意之證據，更非從形式上觀察，毋需經調查程序，即能證明原確定判決所認
    定之事實為錯誤。是聲請人提出上開證物，或為原確定判決已經斟酌，或非顯然
    可認為足以動搖原確定之判決，均非發見確實之新證據，應毋庸疑，揆之首揭說
    明，自難認其聲請為合法，本件再審之聲請為無理由，應予駁回。
據上論斷，依刑事訴訟法第四百三十四條第一項，裁定如主文。
中    華    民    國      九十二      年      三      月      十七      日
                            台灣高等法院刑事第一庭
                                審判長法  官  李  相  助
                                      法  官  魏  新  國
                                      法  官  黃  聰  明
右正本證明與原本無異。
如不服本裁定，應於裁定送達後五日內向本院提出抗告書狀。
                                      書記官  耿  鳳  君
中    華    民    國      九十二      年      三      月       十八     日


司法院資訊處製作；財團法人民間司法改革基金會備份。
